臺灣高雄地方法院刑事判決書　　　　　　94年度矚訴字第8號
公　訴　人　台灣高雄地方法院檢察署檢察官
被　　　告　申○○
選任辯護人　王進勝律師
　　　　　　黃淑芬律師
　　　　　　吳賢明律師
被　　　告　巳○○
　　　　　　未○○
　　　　　　辛○○
上三人共同
選任辯護人　王進勝律師
　　　　　　黃淑芬律師
被　　　告　辰○○
選任辯護人　李昌明律師
被　　　告　壬○○
選任辯護人　王進勝律師
被　　　告　朋丁○○○○○○.
　　　　　　沙朗育丙○○○○.
　　　　　　叔尚甲○○○○○.
　　　　　　彬乙○○○○○○.
上四人共同
選任辯護人　許明德律師
　　　　　　鄭勝智律師
　　　　　　李汶哲律師
上列被告因公共危險等案件，經檢察官提起公訴（94年度偵字第
23107 號、第25508 號、第25745 號），本院判決如下：
    主  文
申○○、巳○○、壬○○、辛○○共同違反未依電子遊戲場業管
理條例辦理營利事業登記者，不得經營電子遊戲場業規定，申○○處有期徒刑陸月；巳○○處有期徒刑參月；壬○○處拘役伍拾
日；辛○○處拘役參拾日，如易科罰金，均以銀元參佰元即新台
幣玖佰元折算壹日。
辰○○共同違反未依電子遊戲場業管理條例辦理營利事業登記者
，不得經營電子遊戲場業規定，處有期徒刑陸月，如易科罰金，
以銀元參佰元即新台幣玖佰元折算壹日；又共同連續意圖營利，
聚眾賭博，處有期徒刑肆月，如易科罰金，以銀元參佰元即新台
幣玖佰元折算壹日，扣案之簽注單捌張均沒收之。應執行有期徒
刑捌月，如易科罰金，以銀元參佰元即新台幣玖佰元折算壹日。
扣案之簽注單捌張均沒收之。
辰○○被訴妨害自由部分無罪。
未○○、朋、沙朗育、叔尚、彬均無罪。
    事  實
一、申○○係華磐管理顧問有限公司（以下簡稱華磐公司）之總
    經理，巳○○係華磐公司之經理，辛○○、壬○○、寅○○
    （通緝中）、癸○○（通緝中）等人均係華磐公司所僱用台
    灣籍或泰國籍員工，辰○○則係申○○之友人，雖非華磐公
    司所僱用之員工（薪資由申○○私人給付），惟自民國93年
    10月間起，受申○○之託南下協助華磐公司管理泰國籍員工
    。華磐公司前即與高雄捷運股份有限公司（下稱高捷公司）
    簽訂人力管理契約，在高雄縣岡山鎮○○○路38之1 號設立
    管理中心，負責管理高捷公司所僱用之泰國籍勞工之生活起
    居、飲食、娛樂等事務。申○○與巳○○明知經營電子遊戲
    場業，須依電子遊戲場業管理條例相關規定，向主管機關申
    請辦理營利事業登記，未經主管機關許可，不得擅自經營電
    子遊戲場業，竟未經主管機關即高雄縣政府許可，共同基於
    違反電子遊戲場業管理條例之犯意聯絡，由申○○指示巳○○在上開管理中心娛樂遊戲間擺設非賭博性之「俄羅斯方塊
    」、「星戰對打」電子遊戲機具2至3台，供泰國籍勞工以兌
    換硬幣方式投幣打玩，嗣因泰國籍勞工反映電子遊戲機樣式
    太少，申○○、巳○○承前揭犯意與辰○○3 人基於違反電
    子遊戲場業管理條例與賭博之概括犯意聯絡，連續自93年11
    月某日起，至94年8 月21日止，由辰○○尋找與渠等有犯意
    聯絡之不詳姓名成年男子「小蔡」，由「小蔡」陸續提供「
    小瑪俐」、「彈珠台」、「水果盤」、「賓果遊戲」賭博式
    電子遊戲機連同前揭非賭博性電子遊戲機共約20餘台，擺放
    在申○○、巳○○負責管理之上開管理中心眾多泰國籍勞工
    所得出入之娛樂遊戲間內，供不特定人投入新臺幣（下同）
    10元硬幣1 枚，並押注螢幕上之倍數，待押中後，即可得到
    獎金，自上開賭博機具退幣口取得贏取之現金，如未押中相
    同倍數，則押注人投注之金額為賭博機具所沒收，以此不確
    定之或然率決定財物之得喪。申○○、巳○○明知辰○○於
    上開處所擺設賭博性及非賭博性電子遊戲機並負責兌換硬幣
    予泰國籍勞工打玩，非但未予制止，申○○反而私下每月另
    支付4萬5 千元至5萬元與辰○○，並且將上開經營賭博性及
    非賭博性電子遊戲機所得全歸辰○○，辰○○再與「小蔡」
    平分，每月辰○○約可賺取1至2萬元；巳○○則遇有長官巡
    視營區時，即事前暗示辰○○將上開電子遊戲機台藏放在管
    理中心營區較後端少使用之廁所內，以免他人發現。申○○
    並自93年底起至94年7 月間，指派明知電子遊戲機台係供賭
    博所用與渠等有犯意聯絡之壬○○協助辰○○管理賭博性之
    電子遊戲機台，並負責兌換硬幣供泰國籍勞工打玩及賭博；
    壬○○於94年7 月底某日離職後，申○○與辰○○又委由與
    渠等有犯意聯絡之辛○○，自94年8月某日起至94年8月21日
    間協助其管理賭博性之電子遊戲機台及兌換硬幣，辰○○自
    經營賭博性電玩機具後，間亦委託華磐公司泰國籍管理員癸○○、寅○○代為處理兌換硬幣及管理電玩之事宜。嗣於94
    年8 月21日晚上10時10分許，上開電子遊戲機台因管理中心
    起火而全數焚燬損壞。
二、辰○○與癸○○（通緝中）、寅○○（通緝中）共同基於意
    圖營利之概括犯意聯絡，自94年2 月間某日起至94年7 月間
    某日止，及94年9 月間某日起，連續提供其位於高雄縣岡山
    鎮○○○路38之1 號華磐公司管理中心娛樂室等地為多數人
    得出入之場所，經營在泰國俗稱「都都或多多」（譯音）的
    泰國六合彩，聚集管理中心內不特定之多數泰國籍勞工前往
    簽選號碼賭博財物，由賭客以不等金額之數目簽注，再核對
    泰國每月1、16日開出之2 次6位數彩票末尾2位數或3位數為
    中獎號碼，與賭客對賭，凡簽中者，辰○○分別賠付不等賠
    數之彩金（末2位數相同賠率為60倍，末3位數相同者賠率為
    500 倍），未簽中者，則賭資全部歸由辰○○所有，其間連
    續經營共約10餘期，每期賭資，約為數萬元至數十萬元。期
    間辰○○並以每份賭金分百分之25利潤，由癸○○、寅○○
    擔任下線牟利，替其受理簽注及代為發放彩金，嗣於94年 8
    月21日晚上10時10分許，因管理中心起火，為警循線查獲，
    並扣得簽注單8 張。
三、案經高雄縣政府警察局岡山分局報告及法務部調查局高雄市
    調查處（以下簡稱高雄市調處）移送臺灣高雄地方法院檢察
    署檢察官偵查起訴。
    理  由
壹、有罪部分
一、被告申○○、巳○○、辰○○、壬○○、辛○○違反電子遊
    戲場業管理條例等犯罪事實欄一所示部分
（一）程序部分
   1、辰○○、壬○○於高雄市調處供述之證據能力
      證人即共同被告辰○○於94年10月27日及證人即共同被告
      壬○○於94年10月14日在高雄市調處關於共同被告申○○
      、壬○○、辛○○、巳○○及共同被告申○○是否參與賭
      博性電玩之經營乙節與本院審判時所為之證述有所不符，
      被告及辯護人爭執渠等供述之證據能力，本院決定如下：
   (1) 按被告以外之人於檢察事務官、司法警察官或司法警察調
      查中所為之陳述，與審判中不符時，其先前之陳述具有較
      可信之特別情況，且為證明犯罪事實存否所必要者，得為
      證據，刑事訴訟法第159 條之2 定有明文。
   (2) 證人辰○○於94年10月27日在高雄市調處關於共同被告申
      ○○、壬○○、辛○○、巳○○是否參與賭博性及非賭博
      性電玩之經營乙節，及證人壬○○於94年10月14日在高雄
      市調處關於共同被告申○○是否參與賭博性及非賭博性電
      玩之經營乙節所為之陳述，為被告以外之人於審判外之言
      詞陳述，依刑事訴訟法第159 條第1 項之規定，原則上不
      具證據能力，而其所為之證述與本院審理時所為之證述不
      相符合，是否得依刑事訴訟法第159 條之2 規定，應審核
      其於司法警察調查中之陳述，是否符合「具有較可信之特
      別情況（即可信性）」，且「為證明犯罪事實存否所必要
      （即必要性）」之要件，茲論述如下：
    必要性
      證人辰○○、壬○○於司法警察調查中所為之陳述，分別
      為其與共同被告申○○、辛○○、巳○○、壬○○及與共
      同被告申○○共同參與經營非賭博性及賭博性電子遊戲機
      之過程，上開陳述均屬證明本案犯罪事實存否所必要者，
      而具有必要性無疑。
    可信性
      按所謂「具有較可信之特別情況」，係指證人於檢察事務
      官、司法警察官或司法警察調查中所為之陳述，與審判中
      不符，而其先前之陳述，從客觀上之環境或條件等情況加
      以觀察，有足以取代審判中反對詰問之可信性保證者而言
      。證人所為之先前陳述，相較於審判中之陳述，是否具有
      更可信之特別情況，應依其陳述時外部之客觀情況，綜合
      比較判斷之，不得僅以證人之先前陳述與案發時間接近，
      記憶清晰為由，遽認有證據能力，最高法院94年臺上字第
      1785號判決參照。而所謂「顯有不可信性」、「相對特別
      可信性」與「絕對特別可信性」，係指陳述是否出於供述
      者之真意、有無違法取供情事之信用性而言，故應就偵查
      或調查筆錄製作之原因、過程及其功能等加以觀察其信用
      性，據以判斷該傳聞證據是否有顯不可信或有特別可信之
      情況而例外具有證據能力，並非對其陳述內容之證明力如
      何加以論斷，二者之層次有別，不容混淆，最高法院94年
      臺上字第629 號判決參照。準此，本院乃就證人辰○○、
      壬○○於司法警察調查中所為陳述，其筆錄製作之原因及
      過程，有無違法取供之情事予以探究：
    (甲)本案關於非經許可經營非賭博性及賭博性電子遊戲機具部
      分係因94年8 月21日晚上華磐公司位於高雄縣岡山鎮○○○路38之1 號管理中心遭人縱火，經高雄縣政府警察局岡
      山分局報告、台灣高雄地方法院檢察署會同法務部調查局
      高雄市調查處人員，經傳訊泰國籍勞工特拿哇、確猜、叔
      尚、巴舍、查論、沙朗育、松肯、尼空、猜娃、辟沙奴及
      上開管理中心之警衛庚○○後，循線查悉上開管理中心有
      擺設電子遊戲機，即陸續就證人辰○○、壬○○製作司法
      警察詢問筆錄，則證人辰○○、壬○○於上開縱火事件發
      生後，尚未分別與申○○、壬○○、辛○○、巳○○及申
      ○○相互討論，即就所知覺之事實向司法警察陳述，是辰
      ○○陳述時，應尚無動機編造與知覺事實不一致之陳述，
      且先前之陳述，因距離案發時間較近，尚未因自己涉案而
      遭檢察官提起公訴或經法院判刑，內心較無顧忌，亦無與
      被告或其他共犯勾串之情事，不致發生一般傳聞證據中證
      人記憶瑕疵之風險，故應具有較可信之保證。
    (乙)證人辰○○於司法警察詢問時，皆直指被告申○○、巳○○、辛○○、壬○○參與經營賭博性電子遊戲場犯行及證
      人壬○○於司法警察詢問時，直指被告申○○參與經營賭
      博性電子遊戲場犯行，諸此皆為證人辰○○、壬○○之親
      身經歷，倘非證人辰○○、壬○○向司法警察所為陳述，
      則司法警察又豈會、如何憑空杜撰該過程事實？況參酌證
      人辰○○、壬○○於司法警察詢問時，對於自己所參與之
      經營賭博性電子遊戲場犯行，供述甚詳且較無保留，益見
      其於司法警察詢問之初，未及顧忌利害關係，所述較具可
      信性。
   (3) 綜上所述，證人辰○○、壬○○於司法警察詢問時所為之
      陳述，為證明事實存否所必要，且具有特別可信之情況，
      自應依刑事訴訟法第159 條之2 之規定，認具證據能力。
   2、證人庚○○於高雄市調處供述之證據能力
      經查：證人庚○○於95年6 月19日在本院以證人之身分行
      交互詰問後，與其在高雄市調處時就被告申○○、壬○○
      、辛○○是否有參與經營賭博性及非賭博性電子遊戲機乙
      節之陳述一致（參見本院審理卷（三）第21頁），是以，
      證人庚○○於高雄市調處之供述，即無從依上開刑事訴訟
      法第159 條之2 規定認有證據能力。
   3、關於證據清單編號14至31泰國籍勞工尼朋等人於警、偵訊
      供述部分之證據能力
    (1)經查公訴人所舉之證據清單編號14至31號泰國籍勞工尼朋
      、巴舍、彬、尼空、塔那朋、特拿娃、猜娃、平雍、朋、
      查論、巴里、辟沙奴、松肯、阿南、確猜、叔尚、阿奴逢
      、沙朗育，除編號31號沙朗育曾於本院審理時到庭證述外
      ，其餘證人均未曾於審判中出庭證述，故證人尼朋、巴舍
      、彬、尼空、塔那朋、特拿娃、猜娃、平雍、朋、查論、
      巴里、辟沙奴、松肯、阿南、確猜、叔尚、阿奴逢之於司
      法警察前之供述，即無從依刑事訴訟法第159 條之2 規定
      認有證據能力。且就此部分犯行，公訴人亦無聲請傳喚上
      開證人於本院審理時出庭作證，亦未舉證具有可信之特別
      情形，亦無適用刑事訴訟法第159 條之3 例外認定上開供
      述證據有證據能力。另沙朗育於本院審理時證述並未玩過
      電動玩具，於警詢所述是聽朋友所轉述等語（參見本院審
      理卷（三）第31頁），是以，證人沙朗育於警詢所述與本
      院審理時證述內容不符，惟其於警詢中所供述之內容既係
      轉述而來，無從藉由被告對質詰問權之行使，以確認該傳
      聞陳述之真偽，應不具證據能力（參照最高法院95年台上
      字第2327號判決意旨）。
    (2)又證人編號14尼朋、編號15巴舍、編號16彬於偵查中之供
      述未經具結，按證人、鑑定人依法應具結而未具結者，其
      證言或鑑定意見，不得作為證據，刑事訴訟法第158 條之
      3 定有明文。是以，上開證人於偵查之供述自無證據能力
      。至於其他泰國籍證人除平雍外，通譯李賜強於偵查中檢
      察官並未命其具結，按依刑事訴訟法第211條、第197條及
      第198 條之規定，通譯應就鑑定事項有特別知識經驗者或
      經政府機關委任有通譯職務者選任之，並應於訊問前或訊
      問後命通譯具結之。命通譯於刑事訴訟程序中具結者，旨
      在以刑法偽證罪之處罰，以擔保其所為翻譯之真實性，檢
      察官於偵查中違反法定程序取得尼空、塔那朋、特拿娃、
      猜娃、朋、查論、巴里、辟沙奴、松肯、阿南、確猜、叔
      尚、阿奴逢之供述，違背上開規定所取得之供述筆錄，究
      竟有無證據能力，即應依刑事訴訟法第158條之4之規定，
      審酌人權保障及公共利益之均衡維護，即考量違反法定程
      序之情節、違反法定程序之主觀意圖、侵害犯罪嫌疑人或
      被告權益之種類及輕重、犯罪所生之危險及實害、禁止使
      用該證據對於預防偵查機關違法偵查之效果、偵查機關發
      現該證據之必然性，及證據取得之違法對被告在訴訟上防
      禦不利益之程度等具體情節認定之（參照最高法院92年度
      台上字第2874號、92年度台上字第992 號判決意旨）。本
      院認為泰國籍勞工於本院審理時曾反映通譯未能忠實翻譯
      ，故於本院審理開始即要求自行偕同通譯到庭（參見本院
      審理卷（一）第102 頁），足認泰國籍勞工對於偵查中通
      譯翻譯內容之真實性有所質疑，亦即渠等於偵查中之證述
      內容是否為依證人之真意所為，即非無疑。上開證人之證
      述既未確保真實性，對於證人知悉通曉自身之權利及義務
      又有所侵害，又上開證人未經審判程序之交互詰問，對於
      被告對質權之保護亦有所不足，且檢察官為法律專家，踐
      行通譯具結程序亦無困難之處，竟為此違背法律程序之取
      證，本院認為渠等於偵查中之證述自無證據能力（參見台
      灣高等法院花蓮分院95年度上訴字第36號及最高法院95年
      度台上字第5973號判決意旨）。編號21證人平雍於偵查中
      之證述則非基於傳聞，但其證述並無玩電玩，亦未指認何
      人管理電玩，自屬證明力之問題，併此敘明。
（二）實體部分
      共同被告中除被告辰○○坦承經營賭博性電動玩具外，其
      餘被告均否認有公訴人所指之犯行，被告申○○、巳○○
      、壬○○、辛○○均辯稱並未參與電子遊戲機之經營，亦
      未以賭博性電子遊戲機所得恃以維生等語，經查：
   1、被告辰○○於94年12月27日在高雄市調處詢問時供述：「
      （問：你是否為華磐公司員工？申○○如何支付你薪資？
      ）我並非華磐公司員工，純粹是申○○因私人交情請託我
      至岡山外勞營區幫忙並經營管理遊戲間，由我負責遊戲間
      經營盈虧，我每月遊戲間營業約可賺得新台幣2 、3 萬元
      ，另外申○○會補貼我車馬費及幫忙營區打雜工作之津貼
      ，我每月收入約6 萬元。」、「（問：前述岡山外勞營區
      宿舍有無擺設電子遊戲機檯營業？若有其機檯來源、種類
      性質、數量各為何？）我於93年年底初到岡山外勞營區時
      ，該遊戲間內僅有擺設『俄羅斯方塊』、『星戰對打』等
      遊戲機檯約2 、3 部，後來泰勞向我反映不好玩，希望增
      設『小瑪俐』、『彈珠檯』等具有賭博性的機檯，當時我
      向高雄地區某蔡姓寄檯子業者接洽，日後引入20部『小瑪
      俐』、『彈珠檯』（現者中獎時機檯會吐出彩金）等具有
      賭博性的機檯供玩樂。電玩機檯是透過我台北綽號『老郭
      』（本名不詳、住北三重市菜寮地區）介紹找高雄左營地
      區綽號『阿德』（僅見過1 次面，本名不詳）轉介紹高雄
      市人綽號『小蔡』（年約35歲）之寄檯業者由小蔡提供電
      玩機檯給我於該外勞營區擺設營業，每月營收再由我與小
      蔡對分，我等2 人每月各可賺1 、2 萬元，由我負責兌換
      錢幣給外勞玩用。」、「（問：華磐公司人員有無協助你
      在外勞營區遊戲間經營賭博電玩？）申○○有指派壬○○
      協助我經營前述遊戲間賭博性電玩，我每月約有1 、2 次
      返回北部各3 、4 天休假，休假期間由壬○○及華磐公司
      僱請之泰勞『巴信』、『巴弟』幫忙顧機檯及兌換錢幣，
      若有機檯故障，則由『小蔡』運回修理」、「（問：華磐
      公司人員有無授意或指點你經營前述電玩機檯及地下彩券
      ？）申○○知道我於該外勞營區經營賭博電玩，但要求我
      自負盈虧，另外，華磐公司經理巳○○暗示我如果遇有長
      官巡視營區時，要將遊戲間整理乾淨，我便會將電玩機檯
      藏放在營區較後端少使用之廁所內．．．」等語（參見94
      年他字第4122號偵查卷（二）第235頁、第236頁）。
   2、又被告壬○○於94年10月14日在高雄市調處供述：「（問
      ：前述岡山北機廠外勞營區宿舍曾否擺設電子遊戲機檯供
      外勞玩樂？若有，其電玩機檯之擺設地點、機檯性質及數
      量各為何？）有的，該外勞營區約自94年1 、2 月間有擺
      設電玩機檯約20台供高雄捷運外勞玩樂，擺設地點在該外
      勞營區福利社與電影院旁之遊戲間（兼唱卡拉OK），機檯
      種類有『水果盤』、『BAR 』、『賓果遊戲』、『彈珠檯
      』等」、「（問：前述外勞營區內擺設之電玩機檯是否為
      賭博性電玩？）有的，其中水果盤、BAR 等項均屬賭博性
      電玩，外勞與機檯玩用對賭贏錢，機檯會吐彩錢」、「（
      問：前述外勞營區電玩機檯係何人擺設營業？）是華磐公
      司負責人申○○的朋友辰○○負責管理，至於該等機檯係
      辰○○擺設或申○○擺設後僱請辰○○管理，或是與辰○○合夥經營我不清楚」、「（問：你曾否受指派與辰○○
      共同管理前述外勞營區電玩機檯？）申○○曾指派我協助
      辰○○管理該電玩機檯，主要是協助兌換銅板、叫修機檯
      、維持秩序等，直到我94年7 月底離職為止，後來由車輛
      調度員辛○○接替我的工作。」等語（參見94年他字第41
      22號偵查卷（二）第189 頁）。
   3、另被告辛○○於94年10月14日在高雄市調處供述「（問：
      你在華磐公司岡山北機廠泰勞營區擔任調度員期間，有無
      幫忙照管賭博性電玩工作？）我在華磐公司岡山北機廠泰
      勞營區擔任調度員期間，原本前述照管賭博性電玩工作，
      係由老闆申○○的友人辰○○在負責（包括維修、換代幣
      、兌換現金、收款），但辰○○於當時因兼管福利社與廚
      房工作，忙不過來，才委請我代管賭博性電玩工作1 週．
      ．．」、「（問：華磐公司岡山北機廠泰勞營區置放之賭
      博性電玩，係由何人擺設？種類、數量為何？辰○○住址
      及聯絡電話為何？）華磐公司岡山北機廠泰勞營區置放之
      賭博性電玩，係由何人擺放，我不知道。前述賭博性電玩
      種類有賽馬、BAR 、賓果、彈珠檯等，共計20多台．．．
      」等語（參見94年他字第4122號偵查卷（二）第187 頁）
      。
   4、上開被告辰○○、壬○○、辛○○均已自承知悉管理中心
      擺設賭博性及非賭博性之電子遊戲機檯，並參與管理兌換
      現金等情。
   5、被告辰○○以證人之身分另於94年11月2 日偵查中具結證
      述「（問：為何申○○找你做電玩？）因為我找不到工作
      ，他是我朋友」、「（問：錢如何算？他私下給我4 萬元
      ，另外看我電玩賺的部分。電玩每月賺1、2萬元」、「（
      問：共幾台電玩？）20幾台」等語（參見94年他字第4122
      號偵查卷（二）第252頁、第253頁）；另於94年11月5 日
      偵查中亦具結證述「（問：你擺電玩前就在華磐幫忙或之
      後才去？）擺電玩前20幾天我就去了，是申○○請我去幫
      忙，因為他看我沒有什麼收入，開始是打雜、送便當工作
      。」、「（問：為何會擺電玩？）因為工人說俄羅斯方塊
      不好玩，原擺3 台，是原來公司的，後我去找賭博性電玩
      」、「（問：何人叫你去外面找找電玩進來？）是申○○
      原來交代巳○○擺非賭博性電玩，因為工人反映我才去找
      彈珠台」、「（問：申○○有無指定壬○○、辛○○幫你
      ？）有。因為怕泰國翻譯偷錢，若我不在，才請他們幫忙
      。」等語（參見94年偵字第25508 號偵查卷第10頁），復
      於本院審理時到庭證述「（問：休閒區裡面的電玩如何來
      的？）剛開始是只有俄羅斯方塊，外勞說不好玩，後來增
      設彈珠台及小瑪琍。」、「（問：賭博性的電玩擺多久？
      ）94年年初開始，大約擺了7 個月。」等語（參見本院審
      理卷（三）第25頁、第28頁），另被告壬○○亦以證人身
      分於95年6 月19日本院審理期日證述：「（問：華磐公司
      的外勞宿舍是否有擺設電玩？）是。」、「（問：是否從
      94 年1、2 月開始？）是，差不多是那時候。」、「（問
      ：你是否記得擺設電玩的台數？機種？）台數大約1 、20
      台，機種不太記得。」、「（問：機台是否都有插電？）
      有，有人去打玩。」、「（問：打玩的機台，贏的話是否
      可以退幣？）是。」、「（問：申○○是否有派你協助管
      理機台？）他派我整個休閒區管理工作，電玩是擺設在休
      閒區，有時辰○○叫我幫忙，我不可能不幫忙。」、「（
      問：你是指辰○○的管理是包括休閒區的電玩的工作？）
      是」、「（問：你在管理電玩的那部分，最主要的工作？
      ）電玩是一部分的時間在那邊，那邊主要是換幣的工作，
      是由泰籍的翻譯負責，但是我們要盯著他，我是要監督他
      。」、「（問：你的工作有無被接替？）我7 月底離開。
      我離開的時候不知道，後來知道是辛○○接的。」、「（
      問：機種？）只有彈珠台可以確定」等語（參見本院卷（
      三）第11頁、第12頁、第13頁、第16頁）。
   6、被告辰○○雖於本院審理時證述申○○、壬○○、辛○○
      、巳○○等人並未參與非賭博性及賭博性電子遊戲機之管
      理經營，另被告壬○○於本院審理時亦未明確供述被告申
      ○○有無指示其幫忙被告辰○○，惟此與渠等在高雄市調
      處之供述及被告辰○○偵查中具結證述內容不相符，核與
      證人即華磐公司大門警衛庚○○於95年6 月19日本院審理
      期日證述「（問：華磐有無在泰勞營區擺設電玩？）我有
      看過。」、「（問：種類？）我有看過一般娛樂性的，也
      有看過小瑪琍，我有看人玩過。」、「（問：94年10月13
      日你在調查局提到在福利社旁邊有擺設10餘台水果盤賭博
      性電玩是否屬實？）是。」、「（問：後面的被告是否有
      在管理？檢察官請證人當庭指認）最早的是看到壬○○，
      後來是辰○○，壬○○離職後，我還看到辛○○和辰○○
      。」等語（參見本院卷（三）第18頁、第19頁），復有證
      人即共同被告申○○於94年9 月14日偵查中具結證述「（
      問：為何娛樂間會放電動玩具？）曾有外勞到捷運公司投
      訴，所以捷運公司要求我們給他們娛樂。」、「（問：擺
      電玩有無申請？）我不知道，我交給巳○○經理負責，他
      再交給其他人負責。怎麼玩我也不知道」等語（參見94年
      他字第4122號偵查卷（二）第6頁）；又於94年11月2日偵
      查中具結證述：「（問：電玩交給巳○○或辰○○處理？
      ）我是交給巳○○，因為辰○○在辦公室幫忙，可能有聽
      到，所以才由辰○○處理．．．」等語（參見94年他字第
      4122號偵查卷（二）第256 頁），上開證人之證述與被告
      辰○○、壬○○調詢中供述內互核一致，是以，被告辰○○、壬○○分別於高雄市調處之供述及辰○○於偵查中證
      述被告申○○、巳○○、壬○○、辛○○及被告申○○有
      參與非賭博性及賭博性電子遊戲機之管理經營，應屬真實
      ，堪予採信。
   7、另被告巳○○於94年10月13日在高雄市調處詢問時供述：
      「（問：高雄捷運岡山北機廠外勞營區宿舍有無擺設電子
      遊戲機檯供外勞玩樂？若有，其電玩機台擺設地點、性質
      、數量各為何？）有的，該外勞宿舍休閒區福利社旁之房
      間內擺設約20台電動玩具機檯供外勞玩樂，我印象中有彈
      珠機檯及外觀印有水果、777 、BAR 之標誌的電動玩具機
      檯。」等語（參見94年他字第4122號偵查卷（一）第 180
      頁），證人辰○○於94年11月2 日偵查中具結證述被告巳
      ○○知悉其在外勞營區擺設彈珠台等情（參見94年他字第
      4122號偵查卷（二）第253 頁），足認被告巳○○對於電
      子遊戲機之數量、種類知之甚詳，並且在遇有長官巡視營
      區時，尚事先通報被告辰○○將電子遊戲機藏放在隱僻處
      ，足認被告巳○○確有參與電子遊戲機之擺設及管理。至
      於癸○○、寅○○參與非賭博性及賭博性電子遊戲機之管
      理及兌換現金乙節，亦據證人辰○○於偵查中（參見94年
      偵字第25508 號偵查卷第10頁）及證人壬○○於本院審理
      時證述綦詳（參見本院審理卷（三）第13頁）。
   8、此外，復有損壞之電子遊戲機台照片8 紙附卷可查（參見
      警卷第318頁至321頁）。綜上所述，被告申○○、巳○○
      、壬○○辯稱未參與賭博性及非賭博性之電子遊戲機之經
      營，即屬事後卸責之詞，不足採信。本件事證明確，應依
      法論科。
（三）論罪科刑
   1、按電子遊戲場業管理條例於89年2月3日經總統公布施行，
      該條例第1 條明示「為管理電子遊戲場業，並維護社會安
      寧、善良風俗、公共安全及國民身心健康，特設定本條例
      。」是該條例立法目的之一即在於管理電子遊戲場業；而
      所謂電子遊戲場業，依該條例第2 條規定，係指設置電子
      遊戲機供不特定人益智娛樂之營利事業。又所謂電子遊戲
      場「業」，指「業務」而言。刑法上所謂業務，係以事實
      上執行業務者為標準，指以反覆同種類之行為為目的之社
      會的活動而言；執行此項業務，縱令欠缺形式上之條件，
      仍無礙於業務之性質。因此不論該事業是否「專營」電子
      遊戲場業，亦不問經營是否需達「一定之規模」，即使於
      原本所營事業外，兼營電子遊戲場業，或所經營之電子遊
      戲場不具相當之規模，亦無礙於電子遊戲場業管理條例相
      關規定之適用。故商業登記法第4 條所規定之小規模商業
      ，縱得免依該法申請商業登記，但如未依電子遊戲場業管
      理條例辦理營利事業登記，仍不得經營電子遊戲場業，自
      不待言。否則，業主為逃避該條例之規範、處罰，儘可以
      「兼營」或「小規模」等經營方式為之，將出現管理及規
      範上之漏洞，反而無法有效達成立法之目的，亦與電子遊
      戲場業管理條例之立法意旨有違（最高法院90年臺非字第
      276 號判例要旨參照）。被告申○○、巳○○身為管理中
      心營區之主要負責人，未向主管機關取得經營許可，提供
      娛樂遊戲間擺設賭博性及非賭博性之電子遊戲機，供泰國
      籍勞工投幣打玩及從事賭博，被告辰○○則為電子遊戲機
      檯之提供者及主要管理負責人，另被告壬○○、辛○○、
      癸○○、寅○○則明知上開電子遊戲機檯有賭博性質，仍
      參與管理及提供兌換硬幣打玩（收銀、兌換硬幣之工作，
      構成電子遊戲場業管理條例中『經營』之定義，參見台灣
      高等法院高雄分院92年度上易字第509 號判決意旨），均
      應依電子遊戲場業管理條例第22條及賭博罪論處。至於行
      為人是否從該犯罪行為獲取額外利益，與正犯之成立無涉
      ，被告申○○、巳○○、壬○○、辛○○等人辯稱並未因
      擺設賭博性及非賭博性之電子遊戲機獲取利益，而不構成
      共同正犯等語，自無足採。
   2、
    (1)被告等人行為後，刑法業於94年2月2日經總統以華總一義
      字第09400014901 號令修正公布，並於95年7月1日施行，
      刑法施行法第1條之1亦於95年6 月14日經總統以華總一義
      字第09500085181號令公布施行，參酌最高法院95年5月23
      日刑事庭第8 次會議決議，修正後刑法第2條第1項之規定
      ，係規範行為後法律變更所生新舊法律比較適用之準據法
      ，於修正後刑法施行後，應適用修正後刑法第2條第1項之
      規定，為「從舊從輕」之比較。另於比較時應就罪刑有關
      之共犯、未遂犯、想像競合犯、牽連犯、連續犯、結合犯
      ，以及累犯加重、自首減輕暨其他法定加減原因（如身分
      加減）與加減比例等一切情形，本於統一性及整體性原則
      ，綜其全部罪刑之結果而為比較。
    (2)修正前刑法第267 條規定：「以賭博為常業者，處2 年以
      下有期徒刑，得併科1 千元以下罰金」，而修正後刑法已
      刪除該條常業賭博罪之規定，則被告等人擺設電子遊戲機
      台20餘台與不特定顧客對賭財物，可認已有一定之經營規
      模，若依修正前刑法論之，均屬以賭博為常業，若依修正
      後刑法第266 條第1 項前段、第33條第5 款、刑法施行法
      第1條之1（於95年6月14日增訂公布，自同年7月1 日開始
      施行）規定論以普通賭博罪，則為：「在公共場所或公眾
      得出入之場所賭博財物者，處新臺幣3 萬元以下罰金」，
      且罰金數額下限為新臺幣1 千元以上，並以百元計算之。
      渠等犯行經新舊法比較結果，修正前最高法定刑度為有期
      徒刑2 年，修正後最高法定刑度為罰金新臺幣3 萬元（即
      銀元1 萬元），是以修正後之法律較有利於被告等人，應
      依刑法第2 條第1 項但書規定，依行為後即修正後刑法第
      266 條第1項前段之規定論罪科刑。
    (3)修正後刑法第56條規定，業已刪除連續犯之規定。故連續
      數行為而犯同一罪名，依修正前刑法第56條規定，應以一
      罪論，但得加重其刑；而依修正後規定，則已無連續犯可
      資適用，即應將各次犯行以數罪併合處罰，是以適用修正
      前關於連續犯之規定，對被告等人自係較為有利。
    (4)修正後刑法第55條業已廢除牽連犯之規定，故犯一罪而其
      方法或結果之行為犯他罪名者，依修正前刑法第55條後段
      之規定，認屬牽連犯，應從一重處斷；但依修正後刑法第
      55條之規定，則已無牽連犯可資適用，即應將各該犯行以
      數罪併合處罰，是以適用修正前關於牽連犯之規定，對被
      告等人自屬較為有利。
    (5)修正後刑法第28條關於成立共同正犯之標準，將原來共同
      正犯之共同「實施」犯罪，改為共同「實行」犯罪，剔除
      完全未參與犯罪相關行為「實行」之「陰謀共同正犯」及
      「預備共同正犯」，是修正後之共同正犯之可罰性要件之
      範圍業已限縮，乃屬行為可罰性要件之變更，自應比較新
      舊法，惟不論適用修正前後之刑法第28條規定，被告等人
      均應成立共同正犯，故修正後之刑法並非較有利於被告，
      即應依修正後刑法第2條第1項前段規定，適用修正前刑法
      第28條之規定。
   3、核被告所為，均係違反電子遊戲場業管理條例第15條之規
      定，應依同條例第22條之規定論處，及犯刑法第266條第1
      項前段之賭博罪。按共同正犯之意思聯絡，原不以數人間
      直接發生者為限，即有間接之聯絡者，亦包括在內。如甲
      分別邀約乙、丙犯罪，雖乙、丙間彼此並無直接之聯絡，
      亦無礙於其為共同正犯之成立，最高法院77年台上字第21
      35號判例意旨可資參照。故被告巳○○與壬○○、辛○○
      、癸○○、寅○○間雖無法直接聯絡，參照上開判例意旨
      ，仍構成共同正犯。被告申○○、巳○○、辰○○、壬○○、癸○○、寅○○及「小蔡」自民國93年11月某日起，
      至94年7 月底某日止，及被告申○○、巳○○、辰○○、
      辛○○、癸○○、寅○○及已成年之「小蔡」自民國94年
      8月初某日至94年8月21日止，各有犯意聯絡及行為分擔，
      均為共同正犯。被告等人先後多次賭博犯行，均時間緊接
      ，方法相同，所犯皆係犯罪構成要件相同之罪，顯係基於
      概括犯意反覆為之，均應依修正前刑法第56條連續犯之規
      定論以一罪，並各加重其刑。被告等人所各犯上開二罪間
      ，均有方法、結果之牽連關係，應從較重之違法經營電子
      遊戲場業罪處斷。
   4、本院審酌被告辰○○為電子遊戲機之提供者，另被告申○○、巳○○則為提供場地供辰○○擺設，另被告申○○尚
      自行出資聘僱辰○○使得其以非華磐公司人員卻得自行進
      出管理中心並管理電子遊戲機，且被告申○○身為華磐公
      司總經理，負責照顧管理泰國籍勞工之身心健康，本應提
      供正當之娛樂供泰國籍勞工工作之餘能得適度之休憩，惟
      被告申○○捨此不為，反而引進賭博性電玩使得遠渡重洋
      賺取薪資之泰國籍勞工沈溺於射倖性金錢遊戲之中，非但
      無助於泰國籍勞工之休閒活動，反而可能使泰國籍勞工陷
      於薪資賠盡孑然一身而回泰國之窘境，惡性不可謂不大；
      至於被告壬○○、辛○○則非主要經營者且均無前科、素
      行尚可，有臺灣高等法院被告前案紀錄表各1 份在卷可按
      ，辛○○參與犯罪時間不足1 個月，被告等人擺設之機具
      共計約20台，被告辰○○每月獲利約1至2萬元，及被告辰
      ○○犯罪後坦承犯行之態度等一切情狀，各量處如主文所
      示之刑，並均諭知易科罰金之折算標準，以資懲儆。至於
      供賭博用之電子遊戲機業已焚燬損壞丟棄，有被告辰○○
      於調詢及偵查中之供述在卷（參見94年他字第4122號偵查
      卷（二）第236頁及253頁及警卷所附照片8 幀（參見警卷
      第318頁至321頁）可佐，即無庸諭知宣告沒收，併此敘明
      。
   5、末按上開刑法修正後，刑法第41條第1 項前段有關易科罰
      金折算標準之規定為：「犯最重本刑為5 年以下有期徒刑
      以下之刑之罪，而受6 個月以下有期徒刑或拘役之宣告者
      ，得以新臺幣1 千元、2 千元或3 千元折算1 日，易科罰
      金。」，而修正前同條項就易科罰金之折算標準係規定：
      「得以1 元以上3 元以下折算1 日，易科罰金」，再依修
      正前罰金罰鍰提高標準條例第2 條（現已刪除）之規定，
      就其原定數額提高為1 百倍折算1 日，即係以銀元1 百元
      、2 百元、3 百元折算1 日，折算為新臺幣幣值後，則為
      以新臺幣3 百元、6 百元、9 百元折算1 日。是比較修正
      前後之易科罰金折算標準，自以行為時即修正前之規定，
      較有利於被告等人，依刑法第2 條第1 項前段，即應適用
      修正前刑法第41條第1 項前段及修正前罰金罰鍰提高標準
      條例第2 條等規定，定其易科罰金之折算標準。
二、被告辰○○經營泰國六合彩賭博即犯罪事實欄二所示部分
（一）程序部分
      關於證據清單編號31泰國籍勞工沙朗育於警詢陳述部分之
      證據能力
      按「被告以外之人於審判外之言詞或書面陳述，除法律有
      規定者外，不得作為證據」；「被告以外之人於檢察事務
      官、司法警察官或司法警察調查中所為之陳述，與審判中
      不符時，其先前之陳述具有較可信之特別情況，且為證明
      犯罪事實存否所必要者，得為證據」，刑事訴訟法第 159
      條第1 項、第159條之2分別定有明文。經查：證人沙朗育
      於警詢中供述簽賭彩金係由華磐公司顏先生負責經營等情
      （參見警卷第74頁）。沙朗育於本院審理時證述並未簽過
      六合彩係聽朋友所轉述等語（參見本院審理卷（三）第32
      頁、第33頁），是以，證人沙朗育於警詢所述與本院審理
      時證述內容不符，惟其於警詢中所供述之內容既係轉述而
      來，無從藉由被告對質詰問權之行使，以確認該傳聞陳述
      之真偽，應不具證據能力（參照最高法院95年台上字第
      2327號判決意旨）。
（二）實體部分
      被告辰○○於94年10月27日在高雄市調處詢問時供述：「
      （問：你有無另於岡山外勞營區內經營地下彩券？）有的
      ，我約自94年2 月起應營區內泰勞要求，於宿舍經營在泰
      國稱呼為『都都或多多』的泰國彩票，其賭注方式為：依
      泰國每月1 、16日開出2 次之6 位數彩票（由泰國政府發
      行），下注之泰勞可簽注該6 位數之末尾2 位或3 位數，
      簽中2 位數者賠率為60倍、簽中3位數者賠率為500倍，我
      僱請泰勞或泰語翻譯巴弟、巴信、小李等人協助受理簽注
      業務」、「（問：你於該外勞營區經營地下彩券起迄時間
      、獲利若干？）我於94年2月至7月間經營前述地下彩券，
      每月開獎2次，每期最多可獲利4萬元，但有人簽注中獎時
      ，最多曾賠10萬元，因獲利不多且被中獎虧損，所以94年
      7 月後始停止經營。」、「（問：你有無支付前述協助你
      經營賭博電玩之壬○○、巴弟，巴信及經營地下彩券之泰
      勞酬勞？）賭博電玩部分，我沒有支付任何款項予壬○○
      或泰勞，地下彩券部分，則每月固定分給巴弟、巴信、小
      李共百分之25酬勞。」等語（參見94年他字第4122號偵查
      卷（二）第236 頁），復於偵查中供述寅○○、癸○○亦
      有參與經營六合彩，並渠等為其下線（參見94年他字第41
      22號偵查卷（二）第242 頁及第243 頁、251 頁），依上
      開供述，被告辰○○自白犯行，復有扣案泰國六合彩簽注
      單8 張扣案可佐，足認被告辰○○上開自白與事實相符，
      堪信為真實。此部分犯行事證明確，應依法論科。
（三）論罪科刑
   1、
    (1)修正後刑法第266條第1項前段之普通賭博罪、第268 條之
      圖利聚眾賭博、圖利供給賭場罪，其法定刑中罰金之部分
      ，分別修正為「新臺幣3 萬元以下罰金」、「新臺幣9 萬
      元以下罰金」，與修正前依罰金罰鍰提高標準條例第1 條
      前段與現行法規所定貨幣單位折算新臺幣條例第2 條之規
      定，提高10倍並折算為新臺幣後，亦為「新臺幣3 萬元以
      下罰金」、「新臺幣9 萬元以下罰金」；經比較新舊法結
      果，新法均尚非有利於被告，應適用行為時法即舊法。
    (2)刑法第266條第1項前段賭博罪雖未修正，然於上開刑法及
      其施行法修正施行前，依罰金罰鍰提高標準條例第1 條前
      段之規定，上開賭博罪罰金刑部分之法定刑度「銀元1 千
      元以下」，係提高為銀元1 萬元即新臺幣3 萬元以下，最
      低刑度則依修正前刑法第33條第5 款規定，應提高為銀元
      10元即新臺幣30元以上。嗣因刑法施行法第1 之1 條已增
      訂：「中華民國94年1 月7 日刑法修正施行後，刑法分則
      所定罰金之貨幣單位為新臺幣；94年1 月7 日刑法修正時
      ，刑法分則編未修正之條文定有罰金者，自94年1 月7 日
      刑法修正施行後，就其所定數額提高為30倍，但72年6 月
      26日至94年1 月7 日新增或修正之條文，就其所定數額提
      高為3 倍。」，而此規定因屬前揭罰金罰鍰提高標準條例
      第1 條但書所稱之「法律已依一定比率規定罰金或罰鍰之
      數額或倍數」，自應優先適用；又修正後刑法第33條第 5
      款亦已將罰金刑調整為新臺幣1 千元以上，以百元計算，
      故依前述標準換算，上開賭博罪罰金刑部分之法定刑度於
      刑法及其施行法修正後已變更為「新臺幣3 萬元以下，新
      臺幣1 千元以上」，是比較修正前後刑度結果，應以修正
      前之規定對被告辰○○較為有利。
    (3)修正後刑法第56條規定，業已刪除連續犯之規定。故連續
      數行為而犯同一罪名，依修正前刑法第56條規定，應以一
      罪論，但得加重其刑；而依修正後規定，則已無連續犯可
      資適用，即應將各次犯行以數罪併合處罰，是以適用修正
      前關於連續犯之規定，對被告辰○○自係較為有利。
    (4)修正後刑法第28條關於成立共同正犯之標準，將原來共同
      正犯之共同「實施」犯罪，改為共同「實行」犯罪，剔除
      完全未參與犯罪相關行為「實行」之「陰謀共同正犯」及
      「預備共同正犯」，是修正後之共同正犯之可罰性要件之
      範圍業已限縮，乃屬行為可罰性要件之變更，自應比較新
      舊法，惟不論適用修正前後之刑法第28條規定，被告辰○○與癸○○、寅○○均應成立共同正犯，故修正後之刑法
      並非較有利於被告，即應依修正後刑法第2 條第1 項前段
      規定，適用修正前刑法第28條之規定。
   2、核被告辰○○所為，係犯刑法第266 條第1 項普通賭博罪
      、刑法第268 條之意圖營利，提供賭博場所及聚眾賭博罪
      ，其與寅○○、癸○○間，有犯意聯絡及行為分擔，為共
      同正犯。另公訴人另指尚有被告未○○及泰國籍廚工數人
      為共犯，惟公訴人對於泰國籍廚工究指何人並無明確姓名
      ，且被告辰○○於本院審理時亦否認有吸收泰國廚工作其
      下線，另於調詢及偵查中亦未明確供述有吸收泰國籍廚工
      何人充作下線，是公訴人就此部分舉證有所不足，自難認
      定被告辰○○有與泰籍廚工共犯此部分犯行，併此敘明。
      至於被告未○○部分，亦難認與被告辰○○有共犯關係（
      詳如後述未○○無罪部分）。被告辰○○先後多次賭博、
      意圖營利，提供賭博場所及意圖營利，聚眾賭博之犯行，
      所犯構成要件相同，時間緊接，顯係基於概括之犯意為之
      ，均應依修正前刑法第56條規定論以連續犯，並加重其刑
      。再被告辰○○同時以一行為，同時觸犯上開三罪名，侵
      害數法益，為想像競合犯，應依刑法第55條前段之規定，
      從一重之刑法第268 條前段意圖營利，聚眾賭博罪處斷。
   3、爰審酌被告辰○○自94年2月起至94年7月止與癸○○、寅
      ○○共同經營泰國六合彩賭博，破壞社會善良風俗，藉此
      牟得不法利益，情節非輕，惟念其犯後坦承犯行等一切情
      狀，量處如主文所示之刑，並諭知易科罰金之折算標準。
   4、按上開刑法修正後，刑法第41條第1 項前段有關易科罰金
      折算標準之規定為：「犯最重本刑為5 年以下有期徒刑以
      下之刑之罪，而受6 個月以下有期徒刑或拘役之宣告者，
      得以新臺幣1 千元、2 千元或3 千元折算1 日，易科罰金
      。」，而修正前同條項就易科罰金之折算標準係規定：「
      得以1 元以上3 元以下折算1 日，易科罰金」，再依修正
      前罰金罰鍰提高標準條例第2 條（現已刪除）之規定，就
      其原定數額提高為1 百倍折算1 日，即係以銀元1 百元、
      2 百元、3 百元折算1 日，折算為新臺幣幣值後，則為以
      新臺幣3 百元、6 百元、9 百元折算1 日。是比較修正前
      後之易科罰金折算標準，自以行為時即修正前之規定，較
      有利於被告等人，依刑法第2 條第1 項前段，即應適用修
      正前刑法第41條第1 項前段及修正前罰金罰鍰提高標準條
      例第2 條等規定，定其易科罰金之折算標準。
   5、另被告行為後刑法關於數罪併罰定應執行刑部分已有修正
      ，修正前第51條第5 款規定：「宣告多數有期徒刑者，於
      各刑中之最長期以上，各刑合併之刑期以下，定其刑期。
      但不得逾20年。」，而依修正後之刑法第51條第5 款之規
      定：「宣告多數有期徒刑者，於各刑中之最長期以上，各
      刑合併之刑期以下，定其刑期。但不得逾30年。」，參照
      被告辰○○上開宣告刑有期徒刑部分分別為6 月、4 月，
      經適用上開新舊法比較結果，對被告而言並無較有利之情
      形，仍應依刑法第2 條第1 項前段適用行為時法律即舊法
      定其應執行之刑。
   6、末按修正前刑法第41條第2 項原規定：「併合處罰之數罪
      ，均有前項情形，其應執行之刑逾6 月者，亦同。」修正
      後則規定：「前項規定於數罪併罰，其應執行之刑未逾 6
      個月者，亦適用之。」從而倘數罪併罰，其應執行之刑逾
      6 個月，依修正前之刑法第41條第2 項之規定，得以易科
      罰金，然依修正後之刑法第41條第2 項之規定，則不得易
      科罰金，依修正後刑法第2條第1項規定，自應以修正前之
      規定較為有利。被告辰○○所犯犯罪事實欄一、二所示犯
      行，分別量處主文如示之刑，並均依修正前刑法第41條第
      1 項前段諭知易科罰金之折算標準，並依修正前刑法第51
      條第5 款定其應執行之刑。又本件被告既應論以行為時刑
      法第268 條後段之意圖營利聚眾賭博罪，關於沒收部分，
      自應以行為時刑法第38條為據。查本件扣案之簽注單8 張
      ，均係被告所有且供犯本罪所用之物，業據被告辰○○已
      於偵查中供承在卷（參見94年他字第4122號偵查卷（二）
      第256 頁），爰依行為時刑法第38條第1 項第2 款之規定
      ，宣告沒收之。
貳、無罪部分
一、被告未○○部分
（一）程序部分
   1、關於證據清單編號14、15、21、23、24、25、29、31號泰
      國籍勞工尼朋等人於警、偵訊陳述部分之證據能力
    (1)按「被告以外之人於審判外之言詞或書面陳述，除法律有
      規定者外，不得作為證據」；「被告以外之人於檢察事務
      官、司法警察官或司法警察調查中所為之陳述，與審判中
      不符時，其先前之陳述具有較可信之特別情況，且為證明
      犯罪事實存否所必要者，得為證據」，刑事訴訟法第 159
      條第1 項、第159 條之2 分別定有明文。經查：公訴人所
      舉之證據清單編號14、15、21、23、24、25、29、31號泰
      國籍勞工尼朋、巴舍、平雍、查論、巴里、辟沙奴、叔尚
      、沙朗育，除編號31號沙朗育曾於本院審理時到庭證述外
      ，其餘證人均未曾於審判中出庭證述，故證人尼朋、巴舍
      、平雍、查論、巴里、辟沙奴、叔尚於司法警察前之供述
      ，即無從依上開刑事訴訟法第159條之2規定認有證據能力
      。且就此部分犯行，公訴人亦無聲請傳喚上開證人於本院
      審理時出庭作證，亦無舉證具有可信之特別情形，亦無適
      用刑事訴訟法第159條之3而例外認定上開供述證據有證據
      能力。另沙朗育於本院審理時證述並未玩過，亦未向未○○簽賭過，於警詢所述是聽朋友所轉述等語（參見本院審
      理卷（三）第31頁），是以，證人沙朗育於警詢所述與本
      院審理時證述內容不符，惟其於警詢中所供述之內容既係
      轉述而來，無從藉由被告對質詰問權之行使，以確認該傳
      聞陳述之真偽，應不具證據能力（參照最高法院95年台上
      字第2327號判決意旨）。
    (2)又證人編號14尼朋、編號15巴舍於偵查中之供述未經具結
      ，按證人、鑑定人依法應具結而未具結者，其證言或鑑定
      意見，不得作為證據，刑事訴訟法第158 條之3 定有明文
      。是以，上開證人於偵查之供述自無證據能力。
    (3)至於其他泰國籍證人除平雍外，通譯李賜強於偵查中檢察
      官並未命通譯具結，按刑事訴訟法第211 條、第197 條及
      第198 條之規定，通譯應就鑑定事項有特別知識經驗者或
      經政府機關委任有通譯職務者選任之，並應於訊問前或訊
      問後命通譯具結之。命通譯於刑事訴訟程序中具結者，旨
      在以刑法偽證罪之處罰，以擔保其所為翻譯之真實性，檢
      察官於偵查中違反法定程序取得查論、巴里、辟沙奴、叔
      尚之供述，違背上開規定所取得之供述筆錄，究竟有無證
      據能力，即應依刑事訴訟法第158 條之4 之規定，審酌人
      權保障及公共利益之均衡維護，即考量違反法定程序之情
      節、違反法定程序之主觀意圖、侵害犯罪嫌疑人或被告權
      益之種類及輕重、犯罪所生之危險及實害、禁止使用該證
      據對於預防偵查機關違法偵查之效果、偵查機關發現該證
      據之必然性，及證據取得之違法對被告在訴訟上防禦不利
      益之程度等具體情節認定之（最高法院92年度台上字第28
      74號、92年度台上字第992 號判決意旨參考）。本院認為
      泰國籍勞工於本院審理時曾反映通譯未能忠實翻譯，故於
      本院審理開始即要求自行偕同通譯到庭（參見本院審理卷
      （一）第102頁 ），足認泰國籍勞工對於偵查中通譯內容
      之真實性有所質疑，亦即渠等於偵查中之證述內容是否為
      依證人之真意所為，即非無疑。上開證人之證述既未確保
      真實性，對於證人知悉通曉自身之權利及義務又有所侵害
      ，又上開證人未經審判程序之交互詰問，對於被告對質權
      之保護亦有所不足，且檢察官為法律專家，踐行通譯具結
      程序亦無困難之處，竟為此違背法律程序之取證，本院認
      為渠等於偵查中之證述自無證據能力（參見台灣高等法院
      花蓮分院95年度上訴字第36號及最高法院95年度台上字第
      5973號判決意旨）。編號21證人平雍於偵查中之證述則非
      基於傳聞，但其證述並無簽過泰國六合彩，亦未指認何人
      管理六合彩，自屬證明力之問題，併此敘明。
   2、被告辰○○於94年10月27日在偵查中之供述
      按證人、鑑定人依法應具結而未具結者，其證言或鑑定意
      見，不得作為證據，刑事訴訟法第158條之3定有明文。被
      告辰○○於94年10月27日在偵查中之供述，是以被告身分
      出庭，關於其他共同被告部分之供述，檢察官亦未命其具
      結，依上開規定其於偵查之關於其他共同被告之供述自無
      證據能力。
（二）實體部分
   1、公訴意旨略以：辰○○與癸○○、寅○○、未○○、泰國
      籍廚工等人共同基於意圖營利之概括犯意聯絡，自94年 2
      月間某日起至94年7月間某日止，94年9月間某日起，連續
      提供其位於高雄縣岡山鎮○○○路38之1 號華磐公司管理
      中心娛樂室等地為多數人得出入之場所，經營在泰國俗稱
      「都都或多多」（譯音）的泰國六合彩，聚集管理中心內
      不特定之多數泰國籍勞工前往簽選號碼賭博財物，由賭客
      以不等金額之數目簽注，再核對泰國每月1 、16日開出之
      2 次6 位數彩票末尾2 位數或3 位數為中獎號碼，與賭客
      對賭，凡簽中者，辰○○分別賠付不等賠數之彩金（末 2
      位數相同賠率為60倍，末3 位數相同者賠率為500 倍），
      未簽中者，則賭資全部歸由辰○○所有，其間連續經營共
      約10餘期，每期賭資，約為數萬元至數十萬元。期間辰○○並以每份賭金分百分之25利潤，由癸○○、寅○○、未
      ○○、泰國籍廚工擔任下線牟利，替其受理簽注及代為發
      放彩金，因認被告未○○涉有刑法第266 條第1 項普通賭
      博罪、刑法第268 條之意圖營利，提供賭博場所及聚眾賭
      博罪嫌。
   2、按「犯罪事實應依證據認定之，無證據不得認定犯罪事實
      」、「不能證明被告犯罪者，應諭知無罪之判決」，刑事
      訴訟法第154條第2項、第301條第1項分別定有明文。申言
      之，犯罪事實之認定應憑證據，如未能發現相當證據，或
      證據不足以證明，自不能以推測或擬制之方法，作為裁判
      基礎（最高法院40年台上字第86號判例意旨參照）；且認
      定犯罪事實所憑之證據，雖不以直接證據為限，間接證據
      亦包括在內，然而無論直接證據或間接證據，其為訴訟上
      之證明，須於通常一般之人均不致有所懷疑，而得確信其
      為真實之程度者，始得據為有罪之認定，倘其證明尚未達
      到此一程度，而有合理之懷疑存在而無從使事實審法院得
      有罪之確信時，即應由法院為諭知被告無罪之判決（最高
      法院76年台上字第4986號判例意旨參照）。
   3、公訴人認被告未○○與被告辰○○、寅○○、癸○○及泰
      國籍廚工等人涉有刑法第266條第1項普通賭博罪、刑法第
      268 條之意圖營利，提供賭博場所及聚眾賭博罪嫌，無非
      係以泰國籍勞工尼朋、巴舍、平雍、查論、巴里、辟沙奴
      、叔尚、沙朗育之警、偵訊供述及被告辰○○於警、偵訊
      之供述為據。經查，泰國籍勞工尼朋、巴舍、查論、巴里
      、辟沙奴、叔尚、沙朗育之警、偵訊供述證據並無證據能
      力，已如前述，自不得作為認定被告未○○犯罪之證據，
      合先敘明。再者，證人平雍於偵查中具結證述：「（問：
      有無人簽泰國六合彩？）我沒有簽」、「（問：『提示相
      片』何人管電玩、六合彩及虐待泰勞？）沒有」等語（參
      見94年他字第4122號偵查卷（二）第160 頁），是以，上
      開泰國籍勞工平雍上開證述亦無指認被告未○○有負責收
      取簽注或代為發放彩金乙節。此外，被告辰○○於94年10
      月27日在高雄市調處接受詢問時並未指訴被告未○○有負
      責負責收取泰國六合彩簽注或代為發放彩金等情，另被告
      辰○○於94年10月27日在偵查中供述，未○○是做其下線
      ，惟此部分檢察官亦未命其具結，並無證據能力，亦如前
      述，且被告辰○○於94年11月2 日偵查中即改口稱其下線
      只有寅○○及癸○○等語（參見94年他字第4122號偵查卷
      （二）第251 頁）。被告辰○○於94年11月15日偵查中具
      結證述未○○可能係寅○○、癸○○之下線等語（參見94
      年偵字第25508 號偵查卷第10頁），實屬證人個人推測之
      詞，依刑事訴訟法第160 條之規定，自無證據能力。綜上
      所述，本件公訴人所舉事證，不能證明被告未○○有公訴
      人所指之犯行，對於被告被訴普通賭博、意圖營利，提供
      賭博場所及聚眾賭博之犯行，尚存有合理之懷疑，不能使
      本院獲致有罪判決之確切心證，依前引法文規定及判例意
      旨，被告犯罪既屬不能證明，自應為無罪之諭知。
二、被告辰○○被訴妨害自由部分
（一）程序部分
   1、關於證據清單編號17、23、25、29、31號泰國籍勞工尼空
      等人於警、偵訊陳述部分之證據能力
    (1)按「被告以外之人於審判外之言詞或書面陳述，除法律有
      規定者外，不得作為證據」；「被告以外之人於檢察事務
      官、司法警察官或司法警察調查中所為之陳述，與審判中
      不符時，其先前之陳述具有較可信之特別情況，且為證明
      犯罪事實存否所必要者，得為證據」，刑事訴訟法第 159
      條第1 項、第159 條之2 分別定有明文。經查：公訴人所
      舉之證據清單編號17、23、25、29、31號泰國籍勞工尼空
      、查論、辟沙奴、叔尚、沙朗育，除編號31號沙朗育曾於
      本院審理時到庭證述外，其餘證人均未曾於審判中出庭證
      述，故證人尼空、查論、辟沙奴、叔尚於司法警察前之供
      述，即無從依上開刑事訴訟法第159 條之2 規定認有證據
      能力。且就此部分犯行，公訴人僅聲請傳喚查論於本院審
      理時出庭作證，其餘證人均未聲請傳喚，亦無舉證具有可
      信之特別情形，即無適用刑事訴訟法第159 條之3 而例外
      認定尼空、辟沙奴、叔尚上開供述證據有證據能力。
    (2)至於查論部分，經本院於95年6 月19日囑託外交部向泰國
      查論住所送達，有外交部條約法律司95年7 月5 日函檢送
      送達證書及郵件回執各1 份在卷可查（參見本院審理卷（
      三）第73頁至第74頁）。查論滯留國外未出庭作證，公訴
      人主張適用刑事訴訟法第159 條之3 規定認有證據能力，
      惟公訴人並未證明有何具有可信之特別情況，查論於警詢
      中並未直指係被告辰○○以暴力阻止其走出娛樂室，另於
      偵查中經公訴人提示照片，查論亦供述小鬍子管理員並未
      在照片中，是以，查論所指之管理員究指何人，從查論於
      警、偵訊中並無法得知，本院認為查論之供述亦非證明犯
      罪事實所必要，不符合上開條文之例外情況，應認無證據
      能力。另沙朗育於本院審理時並未就此部分有所證述，是
      以，證人沙朗育於警詢所述與本院審理時證述亦無內容不
      符等情，即無法依刑事訴訟法第159 條之2 之例外情況認
      定有證據能力。
    (3)又尼空、查論、辟沙奴、叔尚、沙朗育於偵查中之供述，
      通譯李賜強於偵查中檢察官並未命通譯具結，按刑事訴訟
      法第211 條、第197 條及第198 條之規定，通譯應就鑑定
      事項有特別知識經驗者或經政府機關委任有通譯職務者選
      任之，並應於訊問前或訊問後命通譯具結之。命通譯於刑
      事訴訟程序中具結者，旨在以刑法偽證罪之處罰，以擔保
      其所為翻譯之真實性，檢察官於偵查中違反法定程序取得
      查論、尼空、辟沙奴、叔尚之供述，違背上開規定所取得
      之供述筆錄，究竟有無證據能力，即應依刑事訴訟法第15
      8 條之4 之規定，審酌人權保障及公共利益之均衡維護，
      即考量違反法定程序之情節、違反法定程序之主觀意圖、
      侵害犯罪嫌疑人或被告權益之種類及輕重、犯罪所生之危
      險及實害、禁止使用該證據對於預防偵查機關違法偵查之
      效果、偵查機關發現該證據之必然性，及證據取得之違法
      對被告在訴訟上防禦不利益之程度等具體情節認定之（最
      高法院92年度台上字第2874號、92年度台上字第992 號判
      決意旨參考）。本院認為泰國籍勞工於本院審理時曾反映
      通譯未能忠實翻譯，故於本院審理開始即要求自行偕同通
      譯到庭（參見本院審理卷（一）第102 頁），足認泰國籍
      勞工對於偵查中通譯內容之真實性有所質疑，亦即渠等於
      偵查中之證述內容是否為依證人之真意所為，即非無疑。
      上開證人之證述既未確保真實性，對於證人知悉通曉自身
      之權利及義務又有所侵害，又上開證人未經審判程序之交
      互詰問，對於被告對質權之保護亦有所不足，且檢察官為
      法律專家，踐行通譯具結程序亦無困難之處，竟為此違背
      法律程序之取證，本院認為渠等於偵查中之證述自無證據
      能力（參見台灣高等法院花蓮分院95年度上訴字第36號及
      最高法院95年度台上字第5973號判決意旨）。
（二）實體部分
   1、公訴意旨略以：被告辰○○負責管理賭博性電子遊戲機具
      之期間，於94年間某日，在華磐公司管理中心園區娛樂室
      內，發現泰國籍勞工KAENJAAROEN  JARAN（中文譯名「查
      論」）雖以華磐公司所發放之兌換卡向其兌換硬幣，惟並
      未把玩電子遊戲機而要將前帶出管理中心園區到外面消費
      ，辰○○即以手捉住KAENJAAROEN JARAN 衣領之方式阻止
      走出娛樂室而剝奪其行動自由，並警告KAENJAAROEN  JAR
      AN不可將硬幣攜出管理中心，因認被告辰○○涉犯刑法第
      302 條妨害自由罪嫌。
   2、按「犯罪事實應依證據認定之，無證據不得認定犯罪事實
      」、「不能證明被告犯罪者，應諭知無罪之判決」，刑事
      訴訟法第154條第2項、第301條第1項分別定有明文。申言
      之，犯罪事實之認定應憑證據，如未能發現相當證據，或
      證據不足以證明，自不能以推測或擬制之方法，作為裁判
      基礎（最高法院40年台上字第86號判例意旨參照）；且認
      定犯罪事實所憑之證據，雖不以直接證據為限，間接證據
      亦包括在內，然而無論直接證據或間接證據，其為訴訟上
      之證明，須於通常一般之人均不致有所懷疑，而得確信其
      為真實之程度者，始得據為有罪之認定，倘其證明尚未達
      到此一程度，而有合理之懷疑存在而無從使事實審法院得
      有罪之確信時，即應由法院為諭知被告無罪之判決（最高
      法院76年台上字第4986 號判例意旨參照）。
   3、公訴人認被告辰○○涉有上開犯行，無非係以被告辰○○
      自己之供述及泰國籍勞工查論、尼空、沙朗育、辟沙奴、
      叔尚之警、偵訊供述為據。經查，泰國籍勞工查論、尼空
      、沙朗育、辟沙奴、叔尚之警、偵訊之供述並無證據能力
      ，已如前述，自不得作為認定被告辰○○犯罪之證據，合
      先敘明。且除查論1 人供述有被管理員因兌換硬幣到廠外
      買東西而遭管理員抓起衣領外，其他泰國籍勞工均未證述
      有目睹被告辰○○以此原因拉扯查論衣領而妨害其行動自
      由等情。再者，被告辰○○於調查、偵查中均供述係泰國
      籍勞工卡拉OK鬧事或喝酒，會與渠等發生拉扯，把他們推
      出去、拉出去，叫他們回去睡覺，並否認有使用電擊棒或
      拳頭毆打泰國籍勞工等語（參見94年他字第4122號偵查卷
      （二）第242 頁、252 頁、253 頁及94年偵字第25508 號
      偵查卷第11頁），故被告辰○○亦無自白犯罪之供述。縱
      認查論之供述具有證據能力，亦不得僅以其1 人未具體證
      述犯罪行為人是屬何人且於何地發生之供述，而遽認被告
      辰○○確有妨害自由之犯行。綜上所述，本件公訴人所舉
      事證，不能證明被告辰○○有公訴人所指之犯行，對於被
      告辰○○被訴之妨害自由犯行，尚存有合理之懷疑，不能
      使本院獲致有罪判決之確切心證，依前引法文規定及判例
      意旨，被告辰○○妨害自由之犯罪既屬不能證明，自應為
      無罪之諭知。
三、被告朋、沙朗育、叔尚、彬部分
（一）程序部分
   1、關於共同被告彬、沙朗育及巳○○、癸○○、蔣祟仁等人
      於警詢陳述部分之證據能力
      按「被告以外之人於審判外之言詞或書面陳述，除法律有
      規定者外，不得作為證據」，刑事訴訟法第159 條第1 項
      定有明文。經查：被告對於上開證人於警詢之供述認對於
      其他共同被告及本案犯罪事實之認定屬審判外之陳述無證
      據能力，蒞庭公訴人亦不爭執（參見本院審理卷（一）21
      8 頁至221 頁），上開證人於警詢之供述依刑事訴訟法第
      159 條第1 項規定即無證據能力。
   2、關於卯○○、丑○○、阿龍、寅○○、己○○、子○○等
      人於警詢陳述部分之證據能力
    (1)按「被告以外之人於審判外之言詞或書面陳述，除法律有
      規定者外，不得作為證據」、「被告以外之人於檢察事務
      官、司法警察官或司法警察調查中所為之陳述，與審判中
      不符時，其先前之陳述具有較可信之特別情況，且為證明
      犯罪事實存否所必要者，得為證據」，刑事訴訟法第 159
      條第1 項、第159 條之2 分別定有明文。經查：證人卯○○於95年4 月28日本院審理時出庭證述警詢之供述因距離
      案發較接近，記憶較清楚，警詢之陳述較為正確等語（參
      見本院審理卷（二）第167 頁），故證人卯○○於本院審
      理時關於保險箱內之金額與警詢中所述有所不符，應以警
      詢之供述具特別可信性，此外卯○○於警詢之供述，並無
      遭不正取供之情形，自應有適用刑事訴訟法第159 條之 2
      規定認有證據能力。再查，證人丑○○於95年4 月28日本
      院審理時出庭證述內容與警詢證述相一致，自無適用刑事
      訴訟法第159 條之2 規定而認有證據能力。
    (2)又查，證人阿龍、寅○○經檢察官聲請傳喚出庭作證，本
      院囑託外交部送達傳票，惟證人阿龍住址不詳遭退回（參
      見本院審理卷（三）第135 頁至第136 頁）、證人寅○○
      則合法送達但未出庭（參見本院審理卷（三）70頁），公
      訴人主張適用刑事訴訟法第159 條之3 規定認有證據能力
      ，惟公訴人並未證明阿龍、寅○○於警詢之供述有何具有
      可信之特別情況，且依阿龍、寅○○第一次警詢時（即94
      年8 月24日）均未供述被告4 人有公訴人所指加重竊盜、
      放火及妨害公務之犯行，第三次警詢內容除阿龍於「為何
      高雄捷運公司外勞管理中心辦公室保險箱被竊之新台幣有
      部份在工號7M0097 及工號7G00772人身上？」之回答，於
      警詢筆錄多記載一「是」泰勞號7D0210中「是」字外，其
      餘2 人供述內容則一字未差，此有94年8 月27日調查筆錄
      在卷可查，則該警詢筆錄確實出於2 位證人之供述抑或僅
      是司法警察重覆製作2 份筆錄，即非無疑。再者，阿龍、
      寅○○均於警詢中供述保險箱裡的錢藏放朋及阿奴逢宿舍
      臥床裡，經警方前往搜索並無發生任何可疑物品，此有搜
      索筆錄2 份附卷可查（參見警卷第246 頁至255 頁），是
      以，阿龍、寅○○供述之可信度甚低；又對於阿龍、寅○○於警詢之指認或供述其他犯罪嫌疑人如平雍、巴里等人
      ，公訴人未予採信而予不起訴處分，且阿龍、寅○○所供
      述之內容多為轉述泰國勞工巴喜所言（參見警卷第46頁、
      第54頁），自難認阿龍、寅○○於警詢中之供述有符合刑
      事訴訟法第159 條之3 所謂「具有可信之特別情況」及「
      證明犯罪事實之存否所必要」之例外規定，而應認無證據
      能力。
    (3)至於證人子○○、己○○分別於95年2 月27日、同年4 月
      28日本院審理時出庭證述，渠等證述內容與94年8 月25日
      警詢內容並無不一致之情形，故無適用刑事訴訟法第 159
      條之2 規定而認有證據能力。
   3、關於證人寅○○、卯○○、丑○○、己○○、癸○○、午
      ○○、未○○、子○○、巳○○、申○○於偵查中具結證
      述之部分
      按「被告以外之人於偵查中向檢察官所為之陳述，除顯有
      不可信之情況者外，得為證據。」，所謂「顯有不可信性
      」、「相對特別可信性」與「絕對特別可信性」，係指陳
      述是否出於供述者之真意、有無違法取供情事之信用性而
      言，故應就偵查或調查筆錄製作之原因、過程及其功能等
      加以觀察其信用性，據以判斷該傳聞證據是否有顯不可信
      或有特別可信之情況而例外具有證據能力，並非對其陳述
      內容之證明力如何加以論斷，二者之層次有別，不容混淆
      ，最高法院94年臺上字第629 號判決參照。被告以上開證
      人均為華磐公司管理階層而認無證據能力，顯然誤解顯有
      不可信性之情況與證據是否有足夠之證明力2 者之區別，
      是以，本院認為上開證人於偵訊中具結證述部分有證據能
      力。
（二）實體部分
   1、公訴意旨略以：被告朋（丁○○○○○○○○ ○○○○）、沙朗育（丙○○○○○ ○○○○○○○○）、叔尚（甲○○○○○○○ ○○○○○○）、彬（乙○○○○○○○ ○○○○○）均係泰國籍人士，分別於93、94年間透過泰
      國金正泰（BSB ）、信佳、保泰等仲介公司居間仲介來台
      ，受僱於高捷公司在高捷公司所屬之工地工作。高捷公司
      為統一管理泰國籍勞工，故委託華磐公司在高雄縣岡山鎮
      ○○○路38之1 號設立管理中心。負責管理高捷公司所僱
      用之泰國籍勞工之生活起居、飲食、娛樂等事務。緣華磐
      公司因管理之高捷公司泰國籍勞工陸續抵台後，總數高達
      1 千7 百餘名，華磐公司管理人員之管理方式、態度及對
      泰國籍勞工生活之限制（如禁止使用私人行動電話、在宿
      舍內禁止飲酒等）屢次引起泰國籍勞工不滿，於93年間並
      曾以聯合罷工方式抗議以爭取權益，惟華磐公司、高捷公
      司及高雄市政府勞工局均未重視泰國籍勞工的訴求及改善
      其等之生活環境。嗣於94年8 月21日晚間近9 時，華磐公
      司經理巳○○前往管理中心第四棟宿舍樓上察看時，發現
      多位泰國籍勞工違反規定在宿舍區內抽煙、喝酒及撥打行
      動電話，巳○○即與在場之泰國籍勞工尼朋（ 戊○○○○○○○○○○○○○○○ （已為不起訴處分）等人發生爭執，巳○○隨即
      以呼叫器請求華磐公司之管理人員辰○○、王明富等人前
      往支援，雙方因而發生爭執、衝突，在宿舍內之泰國籍勞
      工聞訊後，群眾在管理中心廣場上破壞營區燈光及設備，
      期間泰國籍勞工松肯（THONGSUK SOMKHID）等人（中文譯
      名為「松肯」，另為不起訴處分）並以石頭攻擊華磐公司
      管理員或宿舍區內之照明設備（傷害部分未告訴），眾多
      不知名之泰國籍勞工並公然聚眾，對接獲華磐公司人員報
      案，於同日晚間9 時30分許，趕抵現場依法執行公務之高
      雄縣政府警察局岡山分局警備隊隊長劉東南、隊員史燦輝
      及其等所駕駛之警備車車牌號碼4567-FB 警備車丟擲石塊
      ，造成劉東南手臂受傷、警備車後車窗破裂（此部分另為
      不起訴處分），華磐公司現場管理人員巳○○等人見狀後
      即逃離管理中心以免受到波及。泰國籍勞工朋、沙朗育、
      叔尚、彬，共同意圖為自己不法之所有之概括犯意，結夥
      3 人以上，攜帶客觀上可供凶器使用之鐵製物品等工具趁
      機進入華磐公司辦公室內，竊取華磐公司置於地上之硬幣
      數千元之物品，得手後，發現辦公室內放置有保險櫃，朋
      、沙朗育、叔尚、彬等泰國籍勞工即欲撬開辦公室內，以
      竊取保險櫃內之財物，惟因保險櫃上鎖後無法立即撬開，
      渠等為阻止他人接近華磐公司辦公室，並伺機撬開辦公室
      保險櫃以竊取財物，竟基於縱火之犯意聯絡，於同日晚間
      10時10分許，放火燒燬現未有人所在屬華磐公司所有之警
      衛室、辦公室等建築物及停放在辦公室外之自小客車等物
      品，高雄縣政府消防局岡山分局據報後隨即趕抵現場，當
      時火勢已蔓延，消防人員正欲救火時，朋、沙朗育、叔尚
      、彬等泰國籍勞工為阻止消防人員接近，竟公然聚眾對依
      法執行職務之消防人員投擲石塊等物品，以此強暴、脅迫
      行為阻止消防人員接近管理中心，消防人員為免生命、身
      體受到威脅而暫先退出，致華磐公司警衛室、辦公室之火
      勢遲至翌日（22日）凌晨零時35分許始遭撲滅。朋、沙朗
      育、叔尚、彬等泰國籍勞工，即基於上開竊盜之犯意，於
      94年8 月22日凌晨趁華磐公司管理中心園區均遭泰國籍勞
      工佔據，外人無法進入之機會，再次結夥3 人以上，攜帶
      客觀上可供凶器使用之鐵製物品等工具，乘火災之際進入
      華磐公司辦公室內，持鐵器撬開辦公室內之保險櫃及內櫃
      抽屜，竊取華磐公司所有置於抽屜內之現金約75萬元及泰
      銖60萬元，得手後，朋、沙朗育、叔尚等泰國籍勞工隨即
      逃離現場。嗣於94年8 月22日下午暴動平息後，經警方與
      華磐公司管理人員進入園區內察看，發現辦公室內之保險
      櫃遭撬開放置在其中之現金等物品均不翼而飛，因認被告
      朋、沙朗育、叔尚、彬涉犯刑法第321條第3、4、5款加重
      竊盜罪（公訴人當庭變更原起訴書所載之起訴法條）及同
      法第174條第1項、第175條第1項放火罪（公訴人當庭擴張
      之起訴法條）、同法第135條第1項妨害公務罪嫌。
   2、按「犯罪事實應依證據認定之，無證據不得認定犯罪事實
      」、「不能證明被告犯罪者，應諭知無罪之判決」，刑事
      訴訟法第154條第2項、第301條第1項分別定有明文。申言
      之，犯罪事實之認定應憑證據，如未能發現相當證據，或
      證據不足以證明，自不能以推測或擬制之方法，作為裁判
      基礎（最高法院40年台上字第86號判例意旨參照）；且認
      定犯罪事實所憑之證據，雖不以直接證據為限，間接證據
      亦包括在內，然而無論直接證據或間接證據，其為訴訟上
      之證明，須於通常一般之人均不致有所懷疑，而得確信其
      為真實之程度者，始得據為有罪之認定，倘其證明尚未達
      到此一程度，而有合理之懷疑存在而無從使事實審法院得
      有罪之確信時，即應由法院為諭知被告無罪之判決（最高
      法院76年台上字第4986號判例意旨參照）。
   3、公訴人認被告朋、沙朗育、叔尚、彬涉有上開犯行，無非
      係以證據清單編號1 申○○於偵查中之供述、編號5 被告
      彬於調查及偵查中之自白、編號6 被告沙朗育於調查中之
      自白、編號7 巳○○之調查及偵查中之供述、編號11癸○○於調查及偵查中之供述、編號12寅○○於調查及偵查中
      之供述、編號13午○○於調查中之供述、編號32高雄縣政
      府警察局刑警大隊鑑識組現場勘察報告、編號33管理中心
      餐廳及辦公室遭縱火破壞之照片15張、編號34內政部警政
      署刑事警察局94年9月9日刑醫字第0940136846號鑑驗書、
      編號37搜證錄影帶翻拍被告叔尚照片、編號38裝零錢之袋
      子照片2 張、編號39火災現場證物清單、編號40號高雄縣
      政府消防局火災原因調查報告書、未○○偵查中之供述、
      丑○○警詢及偵查中之供述、卯○○警詢及偵查中之供述
      、阿龍警詢之供述、己○○警詢及偵查中之供述、王明富
      偵查中之供述、子○○警詢及偵查中之供述等為據。經查
      ：
    (1)丑○○、阿龍、寅○○、己○○、子○○、巳○○、癸○○、蔣祟仁（證據清單編號13）於警詢中之供述無證據能
      力，另共同被告彬、沙朗育於警詢中之供述對於其他共同
      被告亦無證據能力，已如前述，自不得作認定被告彬、沙
      朗育、叔尚、朋犯罪之證據，合先敘明。
    (2)證人巳○○94年9月6日偵查中證述：「（問：是否可以認
      出與你爭執或縱火者或對警員丟石頭或偷東西等之人？）
      無法指認」、「（問：這18人有嫌疑之人是別人指認的？
      ）是，但巴舍在第四棟的樓梯有與我講話，我不知他說什
      麼」等語（參見94年他字第4122號偵查卷（一）第171 頁
      ）；證人癸○○於94年9 月6 日偵查中證述：「（問：有
      無看到有人放火或偷東西或攻擊警員？）沒有」（參見94
      年他字第4122號偵查卷（一）第164 頁）；證人寅○○於
      94年9 月6 日偵查中證述：「（問：有無見到何人縱火或
      對警員丟東西或偷東西？）我在廚房時有見到約10人向警
      員丟石頭，但距有100 公尺，我看不清楚是何人。」等語
      （參見94年他字第4122號偵查卷（一）第165 頁）；證人
      未○○於94年9月6日偵查中證述：「（問：是否可以指認
      外勞丟石頭或縱火或偷東西？）我無法指認」等語（參見
      94年他字第4122號偵查卷（一）第179 頁）；證人丑○○
      於94年9 月6 日偵查中證述：「（問：有無見到何人放火
      或偷東西或攻擊警員？）沒有看到。只有見到巴舍與經理
      講話。」等語（參見94年他字第4122號偵查卷（一）第17
      2 頁）；證人卯○○於94年9 月6 日偵查中證述：「（問
      ：案發時是否在場？）沒有」等語（參見94年他字第4122
      號偵查卷（一）第172 頁）；證人己○○於94年9 月6 日
      偵查中證述：「（問：是否可以指認何外勞丟石頭或縱火
      或偷東西？）我無法指認。」等語（參見94年他字第4122
      號偵查卷（一）第179 頁）；；證人王明富於94年9月6日
      偵查中證述：「（問：知何外勞縱火或竊盜或對警員丟物
      品？）因為天色很暗，我看不清楚是何人」、「（問：何
      人對你們丟石頭？看不清楚」、「（提示相片，問：案發
      時是何人滋事？）我不知道」等語（參見94年他字第4122
      號偵查卷（二）第5 頁）；證人子○○於94年9 月6 日偵
      查中證述：「（問：是否可以指認何外勞丟石頭或縱火或
      偷東西？）我無法指認。因為天色昏暗，且我不認識他們
      。」等語（參見94年他字第4122號偵查卷（一）第165 頁
      ）。另被告彬及沙朗育從警詢至本院審理時均否認有加重
      竊盜、放火及妨害公務之犯行，是以，依公訴人所提出之
      供述證據（即證據清單編號1、5、6、7、11、12、13），
      均未有人證述被告彬、沙朗育、叔尚、朋涉有加重竊盜、
      放火及妨害公務之犯行。
    (3)證人子○○於95年2 月27日於本院審理時證述：「問：有
      沒有看到有人丟石頭、打警察或消防人員？）沒有。但在
      辦公室有聽到有人丟石頭的聲音。」、「（問：你有無看
      到在庭被告4 人有無偷東西、打警察、放火？）都沒有。
      」等語（參見本院審理卷（一）第224 頁及第226 頁）；
      證人未○○於95年2 月27日於本院審理時證述：「（問：
      平常你是否認識在庭的被告4 人？多多少少有看過。」、
      「（問：事發當時，你有無看過被告4 人？）沒有。」、
      「（問：案發當天，有無看到被告4 人？）沒有。」等語
      （參見本院審理卷（一）第234頁）；證人丑○○於95年4
      月28日於本院審理時證述：「（問：你離開辦公室時，有
      無看過在庭的4 位被告？當天我離開時，泰勞沒有進到辦
      公室，我離開時看到泰勞往辦公室逼近，我離開時，泰勞
      約距離我10幾公尺，當時我離開時我不能確定有無看到在
      庭的4 位被告。」等語（參見本院審理卷（二）第179 頁
      ）；證人己○○於95年4 月28日於本院審理時證述：「（
      問：當天有無看到誰放火、偷東西、砸警員？）沒有。」
      、「（問：騷動發生前後你有無看到有人丟石頭或放火？
      ）有，在辦公室時知道有人丟石頭，但沒有看到是誰，放
      火是我們離開營區外，才看到有失火的情形。」、「（問
      ：丟石頭的人有無在庭的4 位被告？）我不知道。」、「
      （問：叫你們離開的泰勞是否有進入辦公室？）他們是打
      開窗戶叫我們離開，沒有進入辦公室。」、「（問：叫你
      們離開辦公室的有無4 位在庭的被告？）不清楚。」等語
      （參見本院審理卷（二）第184 頁、第187 頁）。綜觀上
      開證述，案發當時正在管理中心之證人子○○、未○○、
      丑○○、己○○均未證述被告彬、沙朗育、叔尚、朋有公
      訴人所指之犯行。
    (4)公訴人所提編號32高雄縣政府警察局刑警大隊鑑識組現場
      勘察報告、編號33管理中心餐廳及辦公室遭縱火破壞之照
      片15張、編號39火災現場證物清單、編號40號高雄縣政府
      消防局火災原因調查報告書，僅能證明位於高雄縣岡山鎮
      ○○○路38之1 號管理中心遭人縱火，但究為何人所為，
      自無從依上開證據得知。至於警方在保險箱抽屜櫃上正面
      位於把手下方之所採驗之血跡反應送往內政部警政署刑事
      警察局鑑識後，內政部警政署刑事警察局94年9月9日刑醫
      0000000000號鑑驗書覆以：「該血跡棉棒ＤＮＡ與朋ＤＮ
      Ａ─ＳＴＲ型別相同，該型別在台灣地區中國人分佈之機
      率預估為4.96×10的負18次方」，有該鑑驗書附卷足憑（
      參見警卷第238 頁）。換言之，本案保險箱抽屜櫃上正面
      位於把手下方之血跡ＤＮＡ型別在臺灣地局分佈機率，以
      臺灣地區2 千3 百萬人口計算，除被告朋外，應無第二人
      ＤＮＡ之ＳＴＲ型別與該血跡相同，依此機率計算，該血
      跡應屬被告朋所有，堪以認定。惟證人即子○○於本院審
      理時證述隔日（即94年8 月21日）早上約11點左右其至營
      區繞1 圈有發現保險箱在警衛室的地方，有發現約7、8個
      泰勞在現場找東西，手上拿有護照，代幣卡等語（參見本
      院審理卷（一）第225 頁），亦即當管理中心火災遭撲滅
      後，有為數不少之泰國籍勞工至管理中心現場找尋自己之
      護照物品，被告朋亦有可能因此碰觸該保險箱抽屜櫃而留
      下該血跡，亦即被告朋之血跡充其量僅得證明被告朋曾碰
      觸血跡所留存之地方或接近該地方而滴落，該項證據之證
      明力亦僅止於此，但被告朋究為何時留下該血跡以及血跡
      所在之保險箱內之財物是否為被告朋所竊取，即非此項證
      據得加以延伸證明，如同一般人於走路行進間，於偶然間
      以手碰觸停放於路邊之車輛，而於該車輛上遺留下指紋之
      情形，尚不得僅憑在汽車採得指紋，即遽以認定行竊者即
      為留下指紋之人之相同道理。本案朋雖有血跡留存在保險
      箱抽屜櫃正面，能否直接推論即有竊取保險箱抽屜櫃之金
      錢，實非無疑。況且以泰國籍勞工係採集中管理、集體住
      宿及上工，幾無個人私密空間及時間，若係被告朋竊取保
      險箱內之金錢、物品，應容易起獲，然警方搜索被告朋宿
      舍並無起獲任何失竊之物品，此有搜索筆錄1 份在卷可查
      （參見警卷第251頁至253頁），亦無足夠證據證明被告朋
      有破壞保險箱而竊取保險箱內之財物。
    (5)此外，依證人卯○○於本院審理中證述保險箱內好像沒有
      置放硬幣乙節（參見本院審理卷（二）第162頁及第163頁
      ），故公訴人所舉之證據清單編號38所謂裝零錢之袋子，
      並無法證明失竊之事實。另依證人卯○○、丑○○於本院
      審理時證述兩人均擁有保險箱之鑰匙及密碼，證人丑○○
      並證述於案發當時有出現於放置保險箱之辦公室，離開辦
      公室時尚有己○○及子○○等情（參見本院審理卷（二）
      第174頁、第178頁），惟證人己○○、子○○於本院審理
      時均證述並未看見丑○○乙節（參見本院審理卷（一）第
      229頁、本院審理卷（二）第185頁，證人丑○○所述顯與
      證人己○○、子○○有所不同，證人丑○○於案發當時單
      獨1 人出現於保險箱所在之地，且案發後丑○○所持有之
      保險箱鑰匙亦為警發現在該辦公室內（參見警卷第266 頁
      ），證人丑○○之行為實並非無疑。
    (6)末查，公訴人所舉搜證錄影帶翻拍被告之叔尚照片1 紙（
      參見警卷307頁及94年他字第4122號偵查卷（一）第148頁
      ），並無持棍毀損物品之動作，僅見半身人頭照，反而係
      警卷中所指平雍之人似有持木棍敲擊之行為（參見警卷30
      7頁及94年他字第4122號偵查卷（一）第147頁），至於現
      行刑事訴訟法並無關於指認程序之規定，如何由證人正確
      指認犯罪行為人，自應依個案之具體情形為適當之處理。
      指認之程序，固須注重人權之保障，亦須兼顧真實之發現
      ，以確保社會正義實現之基本目的。如證人陳述係出於親
      身經歷之見聞所為指認，並依法踐行調查程序後，綜合證
      人於案發時停留之時間及所處之環境等各項情況，足資認
      定其確能對被告觀察明白，認知被告行為之內容，該事後
      依憑個人之知覺及記憶所為之指認客觀可信，並非出於不
      當之暗示，亦未違悖一般日常生活經驗之定則或論理法則
      ，又非單以證人之指認為被告論罪之唯一依據時，即非不
      得採為判決之基礎。卷查證人癸○○、寅○○、阿龍、午
      ○○於警詢時，曾就18名嫌疑犯之照片就涉嫌縱火及強盜
      案件予以指認，惟證人阿龍於警詢中亦供述案發當時並不
      在現場；另癸○○、寅○○於偵查中亦已證述無法指認，
      故命渠等指認已非屬於親自目睹。另就翻攝蒐證錄影帶之
      照片畫面並不十分清晰（參見警卷第307頁至第308頁），
      且所謂蒐證錄影帶亦未經公訴人引為認定犯罪之證據，公
      訴人亦當庭勘驗，單就警卷所附之翻攝書面照片實屬模糊
      ，就犯罪嫌疑人之長相即容易產生誤差，再從該畫面由證
      人癸○○、寅○○、阿龍、午○○指認犯罪嫌疑人，誤差
      之可能性即更大，故公訴人對於警詢時癸○○、寅○○、
      阿龍、午○○一致指認之平雍、塔那朋、確猜涉嫌縱火及
      強盜案件，已因上開因素而給予不起訴處分，是以，本院
      自更難以此作為認定被告彬、沙朗育、叔尚、朋犯罪之依
      據。
    (7)綜上所述，本件公訴人所舉事證，不能證明被告彬、沙朗
      育、叔尚、朋有公訴人所指之犯行，對於被告被訴加重竊
      盜、放火、妨害公務之犯行，尚存有合理之懷疑，不能使
      本院獲致有罪判決之確切心證，依前引法文規定及判例意
      旨，被告彬、沙朗育、叔尚、朋犯罪既屬不能證明，自應
      為無罪之諭知。
參、請公訴人另行處理部分
  一、公訴人另以95年偵字第11264 號移送被告彬、沙朗育、叔
      尚、朋涉嫌毀損部分，以與起訴部分有裁判上一罪關係移
      送併案審理，因本案經起訴部分既應為無罪之諭知，兩者
      間自無裁判上一罪關係可言，此部分應退由該管檢察官另
      行偵結，附此敘明。
  二、另告發人廖元豪於94年9 月9 日以告發狀認華磐公司管理
      泰國籍勞工涉有刑法第296 條使人為奴隸罪及同法296 條
      之1 買賣質押人口罪嫌（參見94年他字第4634號偵查卷）
      ，公訴人亦未就此部分告發內容為處理，特別從維護外籍
      勞工人權之角度為審查，例如高額仲介費、強迫儲蓄、不
      合理的勞動契約（參見陳菊著，植基於勞動人權與勞動競
      爭力之台灣外勞政策碩士論文，第45頁至第54頁），是否
      在經濟上華磐公司之管理有壓榨泰國籍勞工之嫌，另就管
      理手段上是否顯失比例原則之處，致泰國籍勞工人性尊嚴
      受侵害，爰請公訴人另行處理。
肆、依刑事訴訟法第299 條第1 項前段、第301 條第1 項，電子
    遊戲場業管理條例第22條，刑法第11條前段、第2 條第1 項
    前段、但書，修正前刑法第28條、第56條，第266 條第1 項
    前段、第268 條、第55條、第51條第5 款、第41條第1 項前
    段、第2 項、第38條第1 項第2 款，罰金罰鍰提高標準條例
    第1 條前段、刪除前同條例第2 條，現行法規所定貨幣單位
    折算新臺幣條例第2 條，判決如主文。
本案經檢察官劉俊良到庭執行職務。
中　　華　　民　　國　　96　　年　　1　　月　 　10　　日
　　　　　　　　　鳳山刑事第二庭  審判長法　官  黃建榮
                                        法  官  李嘉益
                                        法  官  廖建瑜
以上正本證明與原本無異。
如不服本判決，應於收受送達後10日內向本院提出上訴書狀。
中　　華　　民　　國　　96　　年　　1 　　月　　10　　日
　　　　　　　　　　　　　　　　　　    書記官  賴朱梅
附錄本案論罪科刑法條：
電子遊戲場業管理條例第15條
未依本條例規定辦理營利事業登記者，不得經營電子遊戲場業。
電子遊戲場業管理條例第22條
違反第15條規定者，處行為人1年以下有期徒刑、拘役或科或併
科新台幣500,000 元以上2500,000元以下罰金。
刑法第266條第1項
在公共場所或公眾得出入之場所賭博財物者，處1,000 元以下罰
金。但以供人暫時娛樂之物為賭者，不在此限。
刑法第268條
意圖營利，供給賭博場所或聚眾賭博者，處3 年以下有期徒刑，
得併科3 千元以下罰金。
